【裁判字號】    98,訴,555
【裁判日期】    990722
【裁判案由】    貪污治罪條例等
【裁判全文】
臺灣彰化地方法院刑事判決               98年度訴字第555號
公  訴  人  臺灣彰化地方法院檢察署檢察官
被      告  丙○○
            午○○
上二人共同
選任辯護人  楊錫楨律師
被      告  壬○○
上  一  人
選任辯護人  林春榮律師
            楊大德律師
被      告  未○○
                    號
上  一  人
選任辯護人  張崇哲律師
            張仕融律師
被      告  乙○○
            卯○○
            庚○○
            辰○○
            丑○○
            巳○○
            子○○
            丁○○  63歲（民國35年8月27日生）
前八人共同
選任辯護人  朱浩萍律師
被      告  申○○
前  一  人
選任辯護人  李進建律師
被      告  癸○○
            寅○○
            己○○
            辛○○
            塗安連
                    12樓
            蔡昀儒
                    號5樓
上列被告等因違反貪污治罪條例等案件，經檢察官提起公訴（96
年度偵字第11632 號、97年度偵字促10139 號、98年度偵字第25
77號），本院判決如下：
    主  文
丙○○、午○○、壬○○、未○○、乙○○、卯○○、庚○○、
辰○○、丑○○、巳○○、子○○、丁○○、申○○、癸○○、
寅○○、己○○、辛○○、塗安連、蔡昀儒均無罪。
    理  由
一、證據能力之說明：
    按刑事訴訟法第159 條之4 第2 款所稱從事業務之人於業務
    上或通常業務過程所須製作之紀錄文書、證明文書，因係於
    通常業務過程不間斷、有規律而準確之記載，且大部分紀錄
    係完成於業務終了前後，無預見日後可能會被提供作為證據
    之偽造動機，其虛偽之可能性小，除非該等紀錄文書或證明
    文書有顯然不可信之情況，否則有承認其為證據之必要。本
    院依職權向彰化縣溪湖鎮民代表會調取本案相關人員出差之
    差旅費報支原始卷宗資料，係屬從事業務之人於通常業務過
    程所為之紀錄文書，無預見日後可能會被提供作為證據之偽
    造動機，且無其他顯然不可信之情況，依上揭條文規定，自
    得作為證據。至本判決所引用之其餘證據，均為檢察官或本
    院依法調取附卷之資料，檢察官、被告及辯護人對於證據能
    力均無意見，自得引為本案證據，先予敘明。
二、公訴意旨略以：
    (一)被告丙○○係彰化縣溪湖鎮民代表會第17屆主席；被告午
      ○○自民國（下同）92年1 月間某日起擔任溪湖鎮民代表
      會秘書一職；被告壬○○自92年3 月26日起擔任溪湖鎮民
      代表會組員一職，負責該代表會相關預算之執行、經費審
      核及核銷業務，均為依據法令服務於地方自治團體所屬機
      關而具有法定職務權限之公務員。另被告乙○○、楊素楨
      、庚○○、辰○○、丑○○、巳○○、未○○、子○○、
      丁○○等人均係該代表會第17屆之代表，渠等任期均自91
      年8 月1 日起，至95年7 月31日止，並負責溪湖鎮民代表
      會預算之審查及監督預算之執行，亦屬依法令服務於地方
      自治團體所屬機關，而具有法定職務權限之公務員。被告
      丙○○、午○○、壬○○分別與被告乙○○、楊素楨、庚○○、辰○○、丑○○、巳○○、未○○、子○○、丁○○等人，共同意圖為自己或他人不法之所有，且基於詐取
      財物之概括犯意聯絡，其等均明知鎮民代表會代表出國考
      察經費支出最高不得超過新臺幣（下同）5 萬元，且應依
      「地方民意代表費用支給及村里長事務補助費補助條例規
      定」之限額內核實報銷，惟被告丙○○、午○○、壬○○
      竟利用綜理及襄助處理代表會職權之機會，與代表乙○○
      、楊素楨、庚○○、辰○○、丑○○、巳○○、未○○、
      子○○、丁○○等人共同基於意圖為自己不法所有之犯意
      聯絡及違反商業會計法之犯意聯絡，明知渠等出國考察之
      實際支出費用均不足5 萬元，竟利用渠等可申請5 萬元出
      國考察費之職務上機會，要求後述旅行業者開立旅行業代
      收轉付收據時，刻意漏列食宿費用，而將實際食宿費用灌
      入機票款項內，提高機票款項之金額，據以向彰化縣溪湖
      鎮民代表會辦理核銷，即在溪湖鎮民代表會預算科目「議
      事業務─（召開大會、議事業務）─業務費」項下，以「
      代表出國考察費」等名義，向旅行業者索取或請其提供登
      載不實之「旅行業代收轉付收據」，粘貼在溪湖鎮民代表
      會粘貼憑證用紙上，並由被告壬○○填製「彰化縣溪湖鎮
      民代表會國外出差旅費報告表」，循會計程式辦理核銷手
      續，致溪湖鎮公所主計人員陷於錯誤，無從查核其非法申
      領公款，而共同連續詐取公有財物，足生損害於彰化縣溪
      湖鎮民代表會就辦理上揭公款核銷之正確性及造成國庫之
      損失（歷次出國考查人員、出國地點、承辦之旅行業者及
      其所開立之「旅行業代收轉付收據」、被告壬○○填製之
      「彰化縣溪湖鎮民代表會國外出差旅費報告表」內容，詳
      如附表一所示），其中被告丙○○、丁○○各向溪湖鎮民
      代表會連續詐領3 萬2363元；被告子○○連續詐領2 萬82
      72元；被告未○○連續詐領5 萬4430元；被告乙○○連續
      詐領4 萬1297元；被告巳○○連續詐領5 萬5143元；被告
      楊素楨詐領2 萬3670元；被告午○○連續詐領3 萬5651元
      ；被告辰○○連續詐領4 萬4559元；被告丑○○連續詐領
      2 萬5952元；被告庚○○詐領1 萬4377元，是認被告丙○○、午○○、壬○○、未○○、乙○○、卯○○、庚○○
      、辰○○、丑○○、巳○○、子○○、丁○○等人，均係
      涉犯貪污治罪條例第5 條第1 項第2 款之利用職務上機會
      詐取財物罪嫌，及商業會計法第71條第1 項第1 款明知不
      實事項填製會計憑證罪嫌等語。
    (二)設於臺北市○○路16號9 樓之仙人掌旅行社有限公司（下
      稱仙人掌旅行社）係不知情之詹文祐所設立，並以上開公
      司名稱，對外開立旅行業代收轉付收據，而有關彰化縣旅
      遊業務則係由該公司員工即被告辛○○負責；設於彰化縣
      員林鎮○○里○○街6-2 號之歐冠旅行社有限公司（下稱
      歐冠旅行社）為被告申○○所開設，並以上開公司名稱，
      對外開立旅行業代收轉付收據；設於彰化縣溪湖鎮○○里
      ○○路○ 段337 號之地球村旅行社股份有限公司（下稱地
      球村旅行社）為被告寅○○所設立，並以上開公司名稱，
      對外開立旅行業代收轉付收據；設於臺南市○○路○ 段17
      7 號1 樓之冠華國際旅行社有限公司（下稱冠華旅行社）
      為被告癸○○所設立，並以上開公司名稱對外開立旅行業
      代收轉付收據；設於彰化縣彰化市○○里○○路○ 段489
      號2 樓之永達旅行社股份有限公司（下稱永達旅行社）為
      被告己○○所設立，並以上開公司名稱，對外開立旅行業
      代收轉付收據，被告塗安連、蔡昀儒均係永達旅行社業務
      人員。被告申○○、癸○○、寅○○、己○○、辛○○、
      塗安連、蔡昀儒等人，自92年間起分別承辦彰化縣溪湖鎮
      民代表會（下稱溪湖鎮代表會）如附表一所示國外出差考
      察團，且各由旅行社於附表一所示時間，帶領附表一所示
      溪湖鎮代表會人員前往附表一所示地點考察旅遊，而負責
      開立各次出國考察之「旅行業代收轉付收據」。渠等分別
      基於業務登載不實及違反商業會計法之概括犯意，於開立
      如附表一所示各該次旅行業代收轉付收據時，刻意漏列食
      宿費用，而將實際食宿費用灌入機票款項內，使機票款項
      之金額提高，以利如附表一所示代表可據以行使上開不實
      會計憑證，向溪湖鎮代表會辦理核銷，並請領全額之出國
      考察費，足以生損害於溪湖鎮代表會就辦理上揭公款核銷
      之正確性及造成國庫之損失，是認被告申○○、癸○○、
      寅○○、己○○、辛○○、塗安連、蔡昀儒等人，均係涉
      犯刑法第215 條、第216 條行使業務上登載不實文書罪嫌
      ，及商業會計法第71條第1 項第1 款明知不實事項填製會
      計憑證罪嫌等語。
三、按犯罪事實應依證據認定之，無證據不得認定犯罪事實；又
    不能證明被告犯罪或其行為不罰者，應諭知無罪之判決，刑
    事訴訟法第154 條第2 項、第301 條第1 項分別定有明文。
    又所謂認定犯罪事實之證據，係指足以認定被告確有犯罪行
    為之積極證據而言，該項證據自須適合於被告犯罪事實之認
    定，始得採為斷罪之資料；且如未能發現相當確實證據，或
    證據不足以證明，自不能以推測或擬制之方法，以為裁判之
    基礎；而認定犯罪事實所憑之證據，雖不以直接證據為限，
    間接證據亦包括在內，然而無論直接證據或間接證據，其為
    訴訟上之證明，須於通常一般人均不致有所懷疑，而得確信
    其為真實之程度者，始得據為有罪之認定，倘其證明尚未達
    到此一程度，而有合理之懷疑存在時，即難遽採為不利被告
    之認定（最高法院76年臺上字第4986號判例參照）。另按刑
    事訴訟法第161 條第1 項規定：檢察官就被告犯罪事實，應
    負舉證責任，並指出證明之方法，因此，檢察官對於起訴之
    犯罪事實，應負提出證據及說服之實質舉證責任，倘其所提
    出之證據，不足為被告有罪之積極證明，或其指出證明之方
    法，無從說服法院以形成被告有罪之心證，基於無罪推定之
    原則，自不能為被告有罪之判決（最高法院92年臺上字第12
    8 號判例參照）。
四、公訴人認被告等人涉有上述犯嫌，係以被告丙○○、午○○
    、壬○○、乙○○、丁○○、子○○、未○○、巳○○、丑
    ○○、辰○○、庚○○、卯○○、己○○、寅○○、申○○
    、癸○○、辛○○、塗安連、蔡昀儒及證人甲○○之供述、
    溪湖鎮代表會黏貼憑證用紙、旅行業代收轉付收據、彰化縣
    溪湖鎮代表會國外出差旅費報告表影本，及中央府各機關派
    赴國外各地區出差人員生活費日支數額表，為其主要論據（
    起訴書並未說明「依法令得核銷金額」如何計算，惟據公訴
    人於本院98年7 月28日準備程序中補充說明，起訴書認為「
    依法令得核銷之金額」= 團費+ 長途大眾陸運工具費+ 依日
    支數額表所計算之生活費×10% 生活費+ 雜費《即600 元×
    天數》）。訊據被告丙○○、午○○、壬○○、未○○、乙○○、卯○○、庚○○、辰○○、丑○○、巳○○、子○○
    、丁○○均否認有何公訴人所指上開犯行，其中具有溪湖鎮
    鎮民代表身分之丙○○等10人均辯稱：其等出國考察期間在
    國外之花費等實際支出，包含團費在內，業均超過實際向鎮
    民代表請領之數額，且其等係依國外出差旅費報支要點及中
    央政府各機關派赴國外各地區出差人員生活費日支數額表之
    規定計算後，按往慣例以旅行業者代收轉付收據等方式請領
    ，並由溪湖鎮代表會組員即被告壬○○負責申報業務，此種
    申報方式從未經任何主管會計之上級單位指正，渠等依循往
    例申報，無不法詐取財物之主觀犯意，亦未指示旅行業者開
    立任何代收轉付收據等語，另具有公務人員身分之被告午○○及壬○○均辯稱：出國考察結束後，其等依據旅行業者所
    提供代收轉付收據，及按以往申報方式之慣例，由被告壬○○填製「彰化縣溪湖鎮民代表會國外出差旅費報告表」，而
    關於該報告表中「生活費」一欄之數額，均係依「中央政府
    各機關派赴國外各地區出差人員生活費日支數額表」計算之
    數目全額報支，此符合上級主管機關之規定，從未經任何審
    計單位糾正，並非如公訴人所稱僅能申報百分之十，且其等
    並未指示旅行業者開立任何不實之代收轉付收據等語。至本
    案從事旅行業之被告申○○、癸○○、寅○○、己○○、辛○○、塗安連、蔡昀儒等人，均否認有何違反商業會計法之
    主觀犯意，並辯稱：本案各件出國行程結束後，旅行社所開
    立代收轉付收據之總金額皆未超過團費，雖然旅行業者因團
    體購票優惠之故，實際機票成本確低於機票票面金額，但旅
    行業者以提供旅行導遊之服務為業，本可在成本以外賺取合
    理之利潤，而所謂合理利潤並無一定標準可言，不能規定旅
    行業者只能依取得成本報價，且旅行業者因大量購票或與其
    他業者合作（如轉包予其他旅行社出團）等緣故，也無從計
    算單張機票成本為何，業者係因溪湖鎮代表會承辦人員告知
    只能開立機票款等科目，才配合辦理，收據總金額與團費相
    符，並未造成逃漏稅捐之結果，實無從認知有何違法之情事
    等語置辯。
五、經查：
    (一)按「地方民意代表費用支給及村里長事務補助費補助條例
      」第5 條規定：「地方民意代表因職務關係，得由各該地
      方民意機關編列預算，支應其健康檢查費、保險費、為民
      服務費、春節慰勞金及出國考察費」。又該條例關於費用
      編列最高標準則以附表規定：「鄉（鎮、市）民代表會主
      席、副主席及代表出國考察費每人每年為5 萬元，地方民
      意代表應檢據核銷」。再按「國外出差旅費報支要點」第
      1 條、第2 條分別規定：「中央政府各機關公務人員，因
      公出差至國外各地區，其出差旅費之報支，除法令另有規
      定外，依本要點之規定辦理」、「本要點所稱出差，係指
      公務人員經機關首長核准出國執行下列任務之一：第4 款
      「因業務需要出國考察或視察」、第5 款「其他公務」）
      。本件被告丙○○、未○○、乙○○、卯○○、庚○○、
      辰○○、丑○○、巳○○、子○○、丁○○等人以地方民
      意代表身分出國考察，被告午○○擔任溪湖鎮代表會秘書
      ，係公務人員，經奉准隨行出國考查，其等依法均得依上
      開「國外出差旅費報支要點」之相關規定請領差旅費，合
      先敘明。
    (二)本件被告丙○○、午○○、壬○○、未○○、乙○○、卯
      ○○、庚○○、辰○○、丑○○、巳○○、子○○、丁○○等人分別參與附表一所示之出國參訪行程，並於參訪行
      程結束後，由未參與出國之溪湖鎮代表會組員即被告壬○○填製內容如附表一所示之「彰化縣溪湖鎮民代表會國外
      出差旅費報告表」，且檢具如附表一「申請費用所附之證
      明文件」欄位所列之相關證明文件等情，業據被告等人自
      承在卷，並經本院依職權向彰化縣溪湖鎮代表會調取各次
      出國考察費用審核請領資料卷宗逐一比對查證屬實（歷次
      差旅費報支所檢具單據及資料詳如附表一所示）。其中關
      於「生活費」之部分，被告壬○○係依「中央政府各機關
      派赴國外各地區出差人員生活費日支數額表」之內容，按
      出差地點之不同，照表查詢各地可申報之日費，再將每日
      可申報費用全部加總所得金額填載於「生活費」之欄位，
      惟附表一編號11、12之部分，被告壬○○於本院98年11月
      27日審理時承認其誤將出差地點視為「橫田」（實際上應
      分別為「札幌」及「其他」），而有計算錯誤之情事（原
      報告表全部係以橫田地區出差4.4 日，每日168 美金計算
      生活費，實際上應以札幌1 日（228 美金）、其他3.4 日
      （219 美金）計算，參照當時新臺幣對美金匯率34 .265
      元計算，生活費總額應係33,325元），經本院調卷核對該
      部分卷宗所附日支數額表及匯率對照表，認被告壬○○此
      部分確有算錯情事，先予指明。至本案有爭議之關鍵問題
      為：(一)附表一所示「彰化縣溪湖鎮民代表會國外出差旅費
      報告表」中生活費計算方式有無違法？(二)旅行業者提供「
      旅行業代收轉付收據」並記載「機票款」之部分，有無違
      反商業會計法或業務上登載不實之情形，又被告壬○○依
      旅行業所提供收據，在「彰化縣溪湖鎮民代表會國外出差
      旅費報告表」中記載相同數額之機票款，是否與其他出國
      考察之被告共同詐領國家財物？茲分敘述下：
      關於生活費之申報有無違法？
        附表一所載「彰化縣溪湖鎮民代表會國外出差旅費報告
        表」項下「生活費」之申報方式，是否係如公訴意旨所
        稱僅能依據「中央政府各機關派赴國外各地區出差人員
        生活費日支數額表」計算總額申報「百分之十」，或如
        被告壬○○等人所辯得全額申報，經查：按國外出差旅
        費報支要點第9 點規定：「出差由外國政府、國際組織
        或其他來源提供膳宿或現金津貼者，其生活費依下列規
        定報支：(一)供膳宿，且無其他現金津貼或現金津貼未達
        該地區生活費日支數額百分之十者，得按日報支或補足
        該地區生活費日支數額百分之十之零用費」，就此規定
        ，證人戊○○（內政部中部辦公室民政司自治人員培訓
        科科長）於本院98年11月27日審理時明確證稱：國外出
        差旅費報支要點第9 點所謂「其他來源提供膳宿或現金
        津貼者」，並不包括地方民意代表或隨行人員以參與旅
        行業者所辦理出國考察行程而團費自付之情形，因為此
        種情形係由出差者將所需生活費用事先交給旅行業者代
        辦處理，並非由出差者以外之單位提供，故非該要點所
        欲規範之情形，地方代表出國回來後，關於食宿費用之
        核銷，本可以依照「中央政府各機關派赴國外各地區出
        差人員生活費日支數額表」計算數目全額申報，為此內
        政部早在96年10月3 日就曾召集相關單位開會，當時有
        邀請法務部人事行政局、行政院主計處等單位來參加，
        法務部沒有派員參加，但書面資料說地方民意代表出國
        考察是內政部的權責，他們完全尊重內政部決定，當時
        就已作出可以全額申報之決定，但並不是這個會開了以
        後才照這樣處理，而是自民國89年地方民意代表費用支
        給及村里長事務補助費補助條例公布施行後，就已經開
        始這樣做，惟有些單位誤解法條意旨，認為旅行社委託
        代辦的是屬上開要點所指「其他來源提供膳宿或現金津
        貼者」，此乃上開會議所欲釐清之事，甚至在98年6 月
        30 日 ，我們依照行政程序法159 條之規定，特別以內
        政部之行政命令，明確規範民意代表出國考察費之核銷
        方式，其中明定需要檢具單據核銷的，是包括交通費、
        辦公費即護照、簽證、兵險、保險等費用，而不需要核
        銷的項目就是生活費等語（本院卷(二)第250 至252 頁審
        理筆錄參照），前揭證人戊○○所提到98年6 月30日之
        會議，有該次會議紀錄內容在卷（96年度偵字第11632
        號卷宗，卷次2 第230 頁背面）可資參佐，此外證人戊○○另當庭提供內政部98年6 月30日內授中民字第0980
        722089號函文，函文內確已載明：「地方民意代表類用
        支給及村里長事務補助費補助條例第五條及附表註三規
        定，地方民意代表因職務關係，得由各地方民意機關編
        列預算，支應其出國考察費，並應檢據核銷，其核銷方
        式及內容如下…(一)需檢據部分：1.交通費…2.辦公費…
        (二)毋需檢據核銷部分：生活費：包括出國人員住宿費、
        膳食費及零用金，得依照中央政府各機關派赴國外個地
        區出差人員生活費日支數額所所列各地區日支數額報支
        ，毋需檢據核銷」（本院卷(二)第275 至276 頁），是以
        被告壬○○、午○○等人所辯稱其等依慣例按日支數額
        表全額申報生活費之方式，顯屬有據。至公訴人認本案
        依法令得核銷之生活費僅能按前揭日支數額表之百分之
        十申報，應係認本案屬國外出差旅費報支要點第9 點所
        謂「其他來源提供膳宿或現金津貼者」之情形，此顯與
        主管機關即內政部之上開函令相違，公訴人所指計算方
        式難以採憑，是認被告壬○○按日支數額表全額申報生
        活費之方式，並無違法之處。
      關於機票款之申報及旅行業者代收轉付收據之記載有無
        違法：
        公訴意旨認本案「依法令得核銷之金額」= 團費+ 長途
        大眾陸運工具費+ 依日支數額表所計算之生活費×10 %
        生活費+ 雜費《即600 元×天數》，是公訴人顯認為機
        票款及生活費已包括在團費內，而不能獨立申報，惟生
        活費依法得按上開日支數額表全數申報，業如前述，且
        「彰化縣溪湖鎮民代表會國外出差旅費報告表」係一制
        式表格，該申報表格中並無「團費」之欄位，申報者只
        能依表格中所限定之交通費（又區分為機票款及長途交
        通工具）、生活費、辦公費、雜費等科目逐一填載，且
        依97年9 月1 日修正實行前「國外出差旅費報支要點」
        第6 條規定：「出差人員交通費之報支，機票部分，應
        檢附機票票根或登機證存根及國際線航空機票購票證明
        單或旅行業代收轉付收據」（修正後所應檢具之內容改
        為「機票票根或電子機票、國際線航空機票購票證明單
        或旅行業代收轉付收據及登機證存根），是以旅行業者
        依客戶要求而交付載有機票款之「旅行業代收轉付收據
        」，乃屬於法有據。又依本院向彰化縣溪湖鎮代表會所
        調取如附表一「申請費用所附之證明文件」欄位所載機
        票存根，及本院依職權向各航空業者查詢票價之結果，
        本案出國差旅費申報所檢具「旅行業代收轉付收據」之
        機票款，幾乎均低於機票之票面金額，並無公訴人所指
        刻意浮報機票款之情事，僅有2 件等同及1 件略高於機
        票之票面金額（詳情參見附表二之說明欄），公訴意旨
        雖以本案旅行業者即被告申○○、癸○○、寅○○、己○○、辛○○、塗安連、蔡昀儒等人均刻意漏列食宿費
        用，將實際食宿費用灌入機票款項內，以提高機票款項
        之金額，並登載於「旅行業代收轉付收據」上，而涉嫌
        違反商業會計法，然查旅行業者基於大量購票、與其他
        業者合作或面臨淡季、旺季等因素，成本及報酬率並非
        一成不變，如何在單一出國旅遊行程所獲取之團費報酬
        中，獨就機票款成本及報酬指出其所占比例或金額，本
        屬困難，上開國外出差旅費報支要點既同時規定「機票
        存根」（即機票票面金額）可作為檢據之憑證，則本案
        多數旅行業者在未逾機票票面金額之範圍，填製「旅行
        業代收轉付收據」，尚難認有違反商業會計法之主觀犯
        意，至附表二編號22部分，雖有略高於機票票面金額之
        情形，然旅行業者欲以票價加上合理利潤後販售給消費
        者，並非法所禁止，而檢察官並未證明該部分機票款成
        本如何，合理利潤如何，更未指出本件虛增多少金額之
        票價，基於罪疑惟輕原則，亦難認旅行業者已有違反商
        業會計法或業務上登載不實之主觀認識。況本案如附表
        二所示機票款以外其他費用（包括長途大眾陸運工具、
        生活費、辦公費、雜費等）之申報並無違法之處，則以
        每筆差旅費申報金額5 萬元扣除依規定得報支之其他費
        用後，所得差額均遠低於機票價格，實難認出差人申報
        機票款之方式已造成溢領差旅費之結果（各件理由詳見
        附表二說明欄，其中編號11、12之部分，因原始資料參
        照疏失而有誤載之情形，已如前述，惟對於相關被告不
        生不利之影響）。
六、綜上，本件從事旅行業之被告申○○、癸○○、寅○○、己○○、辛○○、塗安連、蔡昀儒等人，開立載有機票款之代
    收轉付收據，係符合國外出差旅費報支票點第6 條及前揭內
    政部相關函令之規定，且多數金額低於機票票面金額，並無
    違情之處，公訴人並未提出證據證明有任何故意虛增、浮報
    機票款之情事，而部分收據所載機票款雖等同或略高於機票
    之票面金額，惟檢察官亦未證明該部分機票款成本如何，合
    理利潤如何，更未指出虛增多少金額之票價，基於罪疑惟輕
    原則，亦難認旅行業者已有違反商業會計法或業務上登載不
    實之主觀認識。至被告壬○○依慣例填製如附表所示「彰化
    縣溪湖鎮民代表會國外出差旅費報告表」，並依「中央政府
    各機關派赴國外各地區出差人員生活費日支數額表」申報生
    活費及其他費用，而將地方民意代表出國考察排除在國外出
    差旅費報支要點第9 點所謂「其他來源提供膳宿或現金津貼
    者」之外，於法並無不合。又附表二所示出差旅費報告表之
    機票款，雖係依旅行業者所提供之旅行社代收轉付收據內容
    而填載，惟以出差上限5 萬元扣除機票款以外依規定得報支
    之長途大眾陸運工具交通費、生活費、辦公費、雜費等部分
    後，所得差額已經不多，並不因機票款之申報造成溢領差旅
    費之結果，是難認被告壬○○及出差人員即被告丙○○、午
    ○○、壬○○、未○○、乙○○、卯○○、庚○○、辰○○
    、丑○○、巳○○、子○○、丁○○等人主觀上有何詐領財
    物之犯意，客觀上亦未因機票款之申報而發生溢領差旅費之
    結果，此外本院查無任何積極證據，足證被告等人有公訴人
    所指之犯行，是起訴事實尚未達通常一般人均不致有所懷疑
    ，而得確信其為真實之程度，爰依法諭知被告等人無罪之判
    決。
據上論斷，應依刑事訴訟法第301 條第1 項，判決如主文。
本案經檢察官賴志盛到庭執行職務。
中    華    民    國    99    年    7     月    22    日
                     刑事第七庭  審判長法官 葉明松
                                 法      官 郭麗萍
                                 法      官 黃玉齡
以上正本證明與原本無異。
如不服本判決應於收受判決後十日內向本院提出上訴書狀，並應
敘述具體理由。其未敘述上訴理由者，應於上訴期間屆滿後二十
日內向本院補提理由書（均須按他造當事人之人數附繕本），切
勿逕送上級法院。
中    華    民    國    99    年    7     月    22    日
                                 書  記  官 黃鏽金

司法院資訊處製作；財團法人民間司法改革基金會備份。
